臺灣板橋地方法院民事判決　　　　　　　95年度勞訴字第51號
原　　　告　捷泰精密工業股份有限公司
法定代理人　丙○○
訴訟代理人　陳君慧律師
被　　　告　甲○○
訴訟代理人　葉繼升律師
複代理人　　林佩儀律師
上列當事人間請求給付違約金事件，本院於中華民國95年12月22
日言詞辯論終結，判決如下：
    主      文
被告應給付原告新臺幣貳拾萬元及自民國九十五年五月二十七日
起至清償日止，按週年利率百分之五計算之利息。
原告其餘之訴駁回。
訴訟費用由被告負擔五分之一，餘由原告負擔。
本判決於原告以新臺幣柒萬元為被告供擔保後，得假執行；但被
告如以新臺幣貳拾萬元為原告預供擔保，或將請求標的物提存，
得免為假執行。
原告其餘假執行之聲請駁回。
    事實及理由
一、原告主張：緣被告於民國88年3 月9 日起受僱於原告，於93
    年1 月1 日升任副理，並於同年1 月15日與原告簽訂營業秘
    密及競業禁止契約（下稱系爭競業禁止契約），嗣於94年3
    月1 日升任經理，依系爭競業禁止契約第6 條約定被告於離
    職後2 年內除不得在與原告經營項目相同或類似之公司擔任
    相類似之職務外，亦不得自行利用原告之機密，從事與原告
    業務相類似之競爭行為或其他與甲方利益衝突之行為，如違
    反前項規定時，被告同意以其最近1 年年薪總額之4 倍（含
    獎金及股票紅利）為懲罰性違約金賠償予原告。詎被告於94
    年7 月15日離職，旋即前往與原告具有競爭關係之訴外人振
    維電子股份有限公司（下稱振維公司）任職，復於94年12月
    5 日返還原告擔任業務經理，竟於同年月9 日突然提出口頭
    請辭，在未依原告規定辦理離職手續下即匆匆離去，經查被
    告於94年12月間曾調閱並影印或列印原告主要客戶買賣產品
    單價及原告公司主要客戶之營業額等相關資料，復屢屢由客
    戶處得知被告以振維公司業務代表之身分向客戶介紹振維公
    司之連接器、連接線等產品，顯已違反系爭競業禁止契約第
    6 條之約定。振維公司與原告均從事生產電腦連接器、連接
    線之製造、加工與買賣業務，振維公司與原告確具有營業上
    競爭之關係，被告受僱時擔任國內業務二課經理兼任國內業
    務一課、三課經理，職務位階僅次於國內業務部協理呂玄湖
    ，被告在公司之權限及範圍與低階經理人不同，實為公司決
    策階層之一份子，可就內部客戶訂單、價格及數量、銷退單
    、對帳單、樣品需求單做最終之決策，能輕易知悉有關連接
    器、連接線業務面之所有商業機秘資訊，且關於產品付款條
    件、銷售方式、銷售商品之項目、銷售表現、交易流程，公
    司所訂銷售目標、營收毛利結構、行銷策略、客戶名單、市
    場潛在客戶之分佈及需求、銷售成本與效益分析資訊、銷售
    策略等營業上機密事項，知悉甚明，依系爭競業禁止契約第
    1 條約定，原告自屬有值得保護之利益存在。且系爭競業禁
    止契約關於區域、範圍、期間之限制均屬合理，且雖未約定
    原告給予津貼，仍無顯失公平之處。被告離職當時之年薪總
    額（含獎金及股票紅利）為新臺幣（下同）949,180 元，依
    系爭競業禁止契約第6 條約定，原告得請求被告賠償相當其
    年薪總額4 倍之金額，共計3,796,720 元之懲罰性違約金，
    惟原告顧念舊情，暫時請求被告給付其中1 百萬元等語。爰
    聲明求為判決：(一)被告應給付原告1 百萬元及自起訴狀繕本
    送達翌日起至清償日止，按年息5%計算之遲延利息。(二)陳明
    願供請准宣告假執行。
二、被告則以：系爭競業禁止契約被告之工作權受到限制，且不
    符合所謂之五標準，即(1)企業或雇主需有依競業禁止特約保
    護之利益存在，亦即雇主之固有知識及營業秘密有保護之必
    要；(2)為受僱人之離職勞工或員工在原雇主或公司之職務及
    地位，足可獲悉雇主之營業秘密。(3)限制受僱人就業之對象
    、時間、區域、職業活動之範圍，應不逾合理範疇，不致對
    離職員工之生存造成困難；(4)需有填補勞工即受僱人因競業
    禁止損害之代償或津貼措施；(5)離職後員工之競業行為是否
    具有顯著背信性或顯著違反誠信原則，依其情形顯失公平，
    系爭競業禁止契約，係原告片面擬定，並要求全體員工簽署
    之制式契約，勞工並無拒絕簽署之權，然原告並無值得保護
    之營業秘密，且員工離職後負有競業禁止義務期間為離職後
    2 年內不得任職於原告項目相同或近似之公司，且競業禁止
    期間長達2 年，未考慮2 者之產品、客戶是否確實處於競爭
    關係，其期間過長，復未給予任何補償或津貼，此一約定顯
    已對原告離職員工之生計構成重大妨害，依民法第247 條之
    1 第3 款、第4 款規定，其約定應屬無效。況原告係以連接
    器、遙控器、連接線為其主要產品，振維公司則以逐漸轉型
    以光電產品（主要為液晶電視背光模組CCFL）為其主要產品
    。由原告及振維公司網頁上所列出之主要客戶觀之，2 家公
    司主要客戶截然不同，足證2 家公司並不存在競爭關係。又
    被告受僱於原告期間係擔任業務部經理一職，期間主要負責
    連接器、遙控器之銷售業務，被告於振維公司任職期間則從
    事液晶電視背光模組銷售業務，兩者迥然不同，足證被告受
    僱於振維公司，並不足以對原告之權益造成侵害。縱認系爭
    競業禁止契約係屬有效，兩造約定之違約金亦屬過高，且原
    告未就其所受損害數額為說明或舉證，而系爭競業禁止契約
    約定違約金相當於離職員工年薪總額4 倍，以被告而言高達
    3 百餘萬元，顯屬過高，亦請鈞院酌減。併為答辯聲明：(一)
    原告之訴駁回。(二)陳明如受不利判決，願供擔保請准免為假
    執行。
三、兩造於本院95年3 月7 日言詞辯論期日依民事訴訟法第271
    條之1 準用第270 條之1 第1 項第3 款規定，協議簡化爭點
    ，其協議不爭執及爭執之事項如下（見本院卷第74頁至第76
    頁）：
  (一)兩造不爭執之事項：
    1.被告自88年3 月9 日起受僱於原告，於93年1 月1 日升任
      副理，於93年1 月15日簽訂營業秘密及競業禁止契約，原
      告提出之人事資料影本及競業禁止契約影本形式上為真正
      （見調解卷第8 頁至第10頁）。
    2.被告於94年3 月1 日升任經理，於94年5 月14日請辭，於
      同年7 月15日離職，復於94年12月5 日再受僱於原告擔任
      業務經理，並於94年12月9 日再度離職。
    3.被告自94年8 月9 日受僱於振維公司，復於95年2 月8日
      再度受僱於振維公司。
    4.原告及振維公司之產品均包括連接器、連接線產品在內。
    5.被告提出原告主要客戶、被告主要客戶網頁為真正（見調
      解卷第36頁至第38頁）。
    6.本件訴訟標的法律關係為：兩造93年1 月15日營業秘密及
      競業禁止契約第6 條第3 項之約定。
  (二)兩造爭執之事項：
    1.兩造營業秘密及競業禁止契約第6條之約定是否無效？
      (1)該條款有無違反民法第247 條之1 第3 、4 款規定而無
        效？該條款是否定型化契約條款？原告是否要求否副理
        級以上之受僱人均須簽訂？原告副理級以上之受僱人得
        否拒絕簽訂該條款？
      (2)原告有無值得以競業禁止條款保護之利益？
      (3)兩造競業禁止條款約定之期間、地區、範圍及方式是否
        合理適當？
      (4)兩造競業禁止條款未約定原告應給與代償或津貼，其約
        定有無顯失公平而無效？
      (5)原告未就有無侵害原告營業秘密之行為為差別之約定，
        有無顯失公平？
    2.振維公司與原告是否有競爭關係？
    3.被告有無篡奪原告客戶或竊取原告營業秘密之行為？被告
      有無具有顯著背信性或顯著違反誠信原則？被告94年12月
      5 日起至95年2 月8 日止有無受僱於振維公司？
    4.如兩造間競業禁止約定為有效，原告請求之違約金是否過
      高？是否應予酌減？
四、原告主張被告自88年3 月9 日起受僱於原告，於93年1 月1
    日升任副理，於93年1 月15日簽訂系爭競業禁止契約，被告
    復於94年3 月1 日升任經理，於94年7 月15日離職，嗣於94
    年12月5 日再受僱於原告擔任業務經理，並於同年月9 日再
    度離職，被告自94年8 月9 日受僱於振維公司，復於95年2
    月8 日再度受僱於振維公司，原告及振維公司之產品均包括
    連接器及連接線等產品在內之事實，業據原告提出人事資料
    卡影本2 紙、系爭競業禁止契約影本1 件、公司基本資料查
    詢影本1 件、營運概況影本1 紙、薪資表影本1 紙（見調解
    卷第8 頁至第14頁）、國內業務部職務代理人清冊影本1 紙
    、振維公司連接線產品介紹影本6 紙、原告連接線產品介紹
    影本6 紙（見本院卷第27頁、第40頁至第51頁）、振維公司
    公開說明書影本1 件（見本院卷第82頁至第86頁）為證，並
    經兩造協議所不爭執，自堪採信為真實。
五、系爭競業禁止契約第6條之約定為有效：
  (一)按受僱人有忠於其職責之義務，於僱用期間非得僱用人之允
    許，固不得為自己或第三人辦理同類之營業事務，惟為免受
    僱人因知悉前僱用人之營業資料而作不公平之競爭，雙方得
    事先約定於受僱人離職後，在特定期間內不得從事與僱用人
    相同或類似之行業，以免有不公平之競爭，若此競業禁止之
    約定期間、內容為合理時，與憲法工作權之保障無違（最高
    法院94年度台上字第1688號判決意旨參照）。又憲法第15條
    固規定，人民之生存權、工作權及財產權應予保障，乃國家
    對人民而言，然人民之工作權並非一種絕對之權利，此觀諸
    憲法第23條之規定而自明，雇主惟恐其員工離職後洩漏其工
    商業上，製造技術之秘密，乃於其員工進入公司任職之初，
    要求員工書立切結書，約定於離職日起2 年間不得從事與公
    司同類之廠商工作或提供資料，如有違反應負損害賠償責任
    。該項競業禁止之約定，如出於勞工之同意，與憲法保障人
    民工作權之精神並不違背，亦未違反其他強制規定，且與公
    共秩序無關，其約定似非無效（最高法院75年度台上字第24
    46號判決意旨參看）。是離職後競業禁止之約定，於企業或
    雇主有依競業禁止特約值得保護之利益存在，且受僱人在原
    雇主之職務或地位，確足以知悉雇主之營業秘密，限制受僱
    人就業之對象、時間、區域、職業活動範圍未逾合理之範疇
    ，且該競業禁止約定已經勞工同意者，其約定即屬有效。競
    業禁止條款之有效，亦不以雇主與勞工約定競業禁止損害之
    代償或津貼措施，或離職後員工之競業行為具有顯著背信性
    或顯著違反誠信原則為要件。
  (二)被告抗辯兩造間於93年1 月15日簽訂之系爭競業禁止契約違
    反民法第247 條之1 第3 款、第4 款，原告未舉證證明其有
    值得保護之利益存在，原告未證明其與振維公司間確有競爭
    關係，系爭競業禁止契約之約定對離職員工生計構成重大妨
    害，無代償措施或津貼，係原告片面擬定，勞工並無拒絕簽
    署之權，系爭競業禁止契約之約定係屬無效等語。
  (三)經查被告於受僱於原告期間，於93年1 月15日與原告簽訂系
    爭競業禁止契約，其契約第6 條約定：「甲方（即原告）下
    列人員於離職後二年內除不得在與甲方經營項目相同或近似
    之公司擔任相類似之職務外，亦不得自行利用甲方之機密，
    從事與甲方業務鄉類似之競爭行為或其他與方利益衝突之行
    為：職位別：擔任本公司副理級（或與副理相同職級）以上
    者。乙方（即被告）違反前項規定時，乙方同意以其最近一
    年年薪總額之四倍（含獎金及股票紅利）為懲罰性違約金賠
    償甲方」（見調解卷第10頁）。原告主張與其副理級以上之
    員工約定前開競業禁止條款，乃因其副理級以上之員工，對
    原告內部客戶訂單、價格及數量、銷退單、對帳單、樣品需
    求單之最終決策，能輕易知悉有關連接器、連接線業務面之
    所有商業機資訊，且關於產品付款條件、銷售方式、銷售商
    品之項目、銷售表現、交易流程、公司所訂銷售目標、營收
    毛利結構、行銷策略、客戶名單、市場潛在客戶之分佈及需
    求，銷售成本與效益分析資訊、銷售策略等營業上機密事項
    ，被告復自認其與原告均銷售製造之連接線等產品，係屬技
    術層次不高，為已成熟產品（見本院卷第65頁），此等線材
    取代性高，沒有營業秘密，也無專利（見本院卷第112 頁）
    ，惟核諸營業秘密法第2 條規定，營業秘密係指方法、技術
    、製程、配方、程式、設計或其他可用於生產、銷售或經營
    之資訊，而符合下列要件者：一、非一般涉及該類資訊之人
    所知者。二、因其秘密性而具有實際或潛在之經濟價值者。
    三、所有人已採取合理之保密措施者，是營業秘密非僅限於
    技術上之事項始屬秘密，凡可用於生產、銷售或經營之資訊
    ，且在企業經營上確有其價值，有秘密必要之資訊，即足為
    值得保護之營業秘密，不以技術上之秘密，或與專利技術相
    關之秘密為限，足證原告主張被告受僱期間對原告內部客戶
    訂單、價格及數量、銷退單、對帳單、樣品需求單之最終決
    策，能輕易知悉有關連接器、連接線業務面之所有商業資訊
    ，且關於產品付款條件、銷售方式、銷售商品之項目、銷售
    表現、交易流程，公司所訂銷售目標、營收毛利結構、行銷
    策略、客戶名單、市場潛在客戶之分佈及需求、銷售成本與
    效益分析資訊、銷售策略等為原告值得保護之秘密，應堪憑
    信。
  (四)證人乙○○證稱：伊受僱於原告時未簽署系爭競業禁止契約
    ，隨即遭原告降職為課長，伊離職後到訴外人立生精密工業
    股份有限公司（下稱立生公司），任擔日本業務部經理，立
    生公司未要求伊簽署競業禁止及保密條款若立生公司要求伊
    即不會去任職，伊在原告公司及立生公司時均會接觸客戶資
    料，價格亦會接觸到，關於成本價係比伊職位高之主管才看
    得到，賣價部分伊看得到，業務部分機密資料伊亦看得到，
    每家公司均有每家公司之販售價格，應算是該公司之營業秘
    密，伊認為原告之保密條款不合理，在一定程度內員工要負
    保密義務及競業禁止之義務，但公司應付出一定對價而不是
    懲罰（見本院卷第103 頁至第104 頁）等語，是依證人乙○
    ○所言，其自原告離職後任職之立生公司雖未要求伊簽署競
    業禁止契約，惟伊仍承認每家公司之販售價格即屬該公司之
    營業秘密，雖立生公司未要求其簽署競業禁止及保密條款，
    惟依其所言，堪認原告就其售價及銷售策略等，確有值得保
    護之秘密存在。
  (五)另證人戊○○雖證稱：95年12月20日報告書（見本院卷第52
    頁）為伊所寫，係當時伊主管即被告請伊印客戶商品進價資
    料，作JACK及遙控器、連接器，這是在被告權限範圍內，伊
    寫報告書這次，是一些大客戶，是被告客戶中將近一半的資
    料，是業務級以上都可以看資料，這些資料是機密的，單價
    只有業務報給客人的時候才會報價再送主管確認，助理再輸
    入，鍵入單價資料，伊未簽保密條款，被告看得到的資料伊
    均看得到等語（見本院卷第110 頁至第111 頁），是依證人
    戊○○所言，被告受僱期間擔任之職務確實足以接觸、知悉
    、利用原告售價及銷售策略等營業秘密，且此等營業秘密須
    業務部門之人員始得知悉，尚非原告業務部門以外之部門，
    如技術、研發、會計、法務或公關等部門人員所得知悉。又
    戊○○雖稱伊未與原告簽訂保密條款，惟依原告提出戊○○
    之聘僱契約第3 條約定，戊○○雖無離職後競業禁止條款，
    惟就其業務上知悉或持有原告相關之業務上機密，仍負有保
    密義務，依第4 條之規定，如致原告受損害時，亦須負損害
    賠償責任，且該聘僱契約已特別註明「一般人員用」，足證
    原告確已區分副理級以上及副理級以下人員，就副理級以上
    人員如被告、乙○○等，須簽訂含有保密條款之系爭競業禁
    止契約，並有懲罰性違約金之約定，另就副理級以下之人員
    ，於受僱之初，亦簽訂保密條款，是原告確已就其營業值得
    保護之秘密採取必要合理之保密措施。
  (六)被告抗辯系爭競業禁止契約係原告單方面擬定，員工並無拒
    絕簽署之權限等語，惟查證人丁○○於本院審理時證稱：伊
    係系爭競業禁止契約之承辦人，副理級以上之人員要簽，當
    時蘇州廠副總經理羅經奇表示不願簽，要轉任他處，另乙○
    ○亦未簽署系爭競業禁止契約，如果不簽公司會調整其職級
    ，但工作內容沒有調整，薪水也沒有調整，因為經副理有權
    限的問題，所以沒有簽的人要改任不須簽公文的職位，還是
    同一個部門，還是擔任課長，只是權限沒有那麼大，不能決
    行公文，乙○○從日本業務副理調課長，其本薪沒有變，職
    務加給由副理之6 千元調整為課長之3 千元等語（見本院卷
    第102 頁），核與證人乙○○證述其不簽署系爭競業禁止契
    約之經過大致相同（見本院卷第103 頁至第104 頁），是受
    僱於原告之副理級以上員工，如未簽署系爭競業禁止契約，
    尚不致受到薪資上不利之待遇，僅給予不決行公文之職務，
    原告要求副理級以上員工簽署系爭競業禁止契約之目的既在
    保護其銷售、訂價等行銷方面之策略及秘密，故對未簽署系
    爭競業禁止契約之勞工，即不賦予決行之權限，尚屬合理，
    而職務加給係擔任一定職務所領之加給，因職務之調整而變
    更其職務加給之金額，尚難認未依勞動契約給付報酬，復經
    被告同意簽署，且系爭競業禁止契約約定被告於離職後2 年
    ，不得在與原告經營項目相同或近似之公司，擔任相類似之
    職務，亦不得自行利用原告之機密，從事與原告相類似之競
    爭行為或其他與原告利益衝突之行為，其就競業禁止約定之
    期間、範圍及對象之限制尚屬合理，系爭競業禁止契約雖限
    制被告就業權，惟該項限制之範圍既屬合理，尚難認有顯失
    公平或於被告有重大不利益，無民法第247 條之1 規定顯失
    公平之情形，其約定自屬有效。
  (七)基上，原告就其內部客戶訂單、價格及數量、銷退單、對帳
    單、樣品需求單之最終決策，能輕易知悉有關連接器、連接
    線業務面之所有商業機資訊，且關於產品付款條件、銷售方
    式、銷售商品之項目、銷售表現、交易流程、公司所訂銷售
    目標、營收毛利結構、行銷策略、客戶名單、市場潛在客戶
    之分佈及需求，銷售成本與效益分析資訊、銷售策略等營業
    上機密事項，確有值得保護之秘密，且限於副理級以上人員
    始須簽署，其限制受僱人就業之對象亦限於與原告相同或近
    似之公司擔任相類似職務之競爭行為，雖係原告單方面擬定
    ，惟經勞工同意，復無顯失公平之情形，原告雖未與被告約
    定代償措施，其約定為有效，應堪認定。
六、原告與振維公司間具有競爭關係：
  (一)原告主張其與振維公司均從事生產電腦連接器、連接線之製
    造、加工與買賣業務，具有競爭關係。被告則抗辯原告係以
    連接器、遙控器、連接線為主要產品，振維公司則逐漸轉型
    以光電產品為主要產品，原告與振維公司之主要客戶截然不
    同，被告受僱於振維公司，不足以對原告之權益造成侵害，
    非屬競爭行為。
  (二)經查振維公司之公司登記所營事業包括：各種電線、連接插
    頭、電腦連接線製造加工買賣業務，有原告提出振維公司基
    本資料查詢影本1 紙在卷可按（見調解卷第11頁），另依原
    告93年度營運概況所載，原告生產連接線、連接器之營業比
    重即占52.21%（見調解卷第12頁，即41.97%＋10.24%＝52.2
    1%），而原告與振維公司於網路上所載客戶介紹中雖僅JVC
    、SANYO 、MITSUBISHI相同，惟因原告與振維公司生產之連
    接線、連接器產品，原告主張振維公司於網站上介紹之連接
    器產品（見本院卷第40頁至第45頁）與原告生產之連接器JT
    1001、JT2001、JT3008、JT6001、JT6007、JT8019（見本院
    卷第46頁至第51頁）完全相同，且此等連接線、連接器等線
    材均屬低技術性之電腦週邊商品，具有高度可替代性，而原
    告與振維公司之客戶既有重大差異，適更可能使生產相同商
    品，具高度可替代性之廠商，知悉其他生產同種或同類商品
    公司之銷售、經營、定價策略，而掠奪其他公司之客戶，益
    證振維公司確與原告具有競爭關係。
  (三)被告雖稱振維公司已逐漸轉型為光電產品（主要為液晶電視
    背光模組）為其主要產品云云，惟查依振維公司95年8 月10
    日申請興櫃股票公開說明書所載，其主要產品為冷陰極燈管
    模組及連接線組，內銷占72.49%，外銷占27.51%，其中連接
    線組占營業比重為38.36%，94年度銷貨收入即達454,965,00
    0 元（見本院卷第83頁至第84頁），堪認連接線組確係振維
    公司之主要產品。另振維公司公開說明書連接線組顧客群包
    括明基、瑞軒、中光電等（見本院卷第86頁），惟明基等3
    家公司均為原告之客戶，亦有發票影本3 件在卷足按（見本
    院卷第87頁），足證原告與振維公司間確有競爭關係。被告
    於本院審理時雖稱振維公司與原告就連接器部分沒有競爭關
    係，原告是販賣連接器，振維公司是販賣連接線，原告只有
    在蘇州設廠賣連接線，主要客戶在日本，振維設廠在華南，
    主要以國內客戶為主，伊自原告離職受僱振維公司期間曾拜
    訪原告客戶瑞軒、明基、中光電，但此3 家為振維公司原有
    之客戶，伊係業務經理，伊受僱於原告係擔任連接器及遙控
    器部分之業務經理，在振維公司則擔任連接線之業務經理（
    見本院卷第112 頁），惟查振維公司網路公司簡介即明示該
    公司成立於1983年，從事有關電腦連接線為主，還有相關網
    路及通訊方面之連接線/ 連接器，營業項目：電腦連接線、
    通訊方面連接線/ 連接器（見本院卷第126 頁至第127 頁）
    ，且被告拜訪之客戶明基電通信息技術有限公司亦曾向原告
    購買連接線及信號線等線材，有原告提出之專用發票影本1
    件在卷可稽（見本院卷第131 頁），堪認振維公司就連接線
    業務確與原告存在競爭關係，且此種競爭關係，不以2 公司
    已實際就特定客戶發生交易上競爭之事實為限，以不以2 公
    司間之客戶均相同或大部分相同為限，即令客戶全然不同，
    然於同一或臨近地區從事生產、販賣相同或類似，甚至具有
    可替代性產品之廠商，即有競業禁止必要之競爭關係存在，
    是原告與振維公司間確具有競爭關係，應堪認定。
七、兩造就系爭競業禁止契約約定之懲罰性違約金過高，應予酌
    減：
  (一)按當事人得約定債務人於債務不履行時，應支付違約金；違
    約金，除當事人另有訂定外，視為因不履行而生損害之賠償
    總額。其約定如債務人不於適當時期或不依適當方法履行債
    務時，即須支付違約金者，債權人除得請求履行債務外，違
    約金視為因不於適當時期或不依適當方法履行債務所生損害
    之賠償總額，民法第250 條定有明文，又約定之違約金額過
    高者，法院得減至相當之數額，同法第252 條亦有明文。再
    按違約金之約定是否過高，應依違約金係屬於懲罰之性質或
    屬於損害賠償約定之性質而有不同，若屬前者，應依一般客
    觀事實、社會經濟狀況及當事人所受損害情形，以為酌定標
    準；若為後者，則應依當事人實際上所受損失為標準，酌予
    核減（最高法院87年台上字第2563號、88年台上字第1535號
    、89年台上字第882號判決意旨參看）。
  (二)被告於受僱原告期間之93年1 月15日簽定系爭競業禁止契約
    ，約定被告於離職後2 年內不得在與原告經營項目相同或近
    似之公司擔任相類似之職務，亦不得自行利用原告之機密，
    從事與原告業務相類似之競爭行為或其他與原告利益衝突之
    行為，被告違反前項規定時，同意以其最近1 年年薪總額之
    4 倍（含獎金及股票紅利）為懲罰性違約金賠償原告，又原
    告離職前1 年即93年8 月至94年7 月之薪資總額為949,180
    元，業據原告提出系爭競業禁止契約影本1 件、薪資明細表
    影本1 件為證（見調解卷第10頁、第13頁），故兩造約定之
    懲罰性違約金之總額為3,796,720 元，被告於93年8 月起至
    94年2 月止每月份薪資為53,200元，94年3 月至6 月份薪資
    均為68,200元，此觀前開薪資明細之記載即明（見調解卷第
    13頁），且系爭競業禁止契約約定被告禁止競業之期間僅2
    年，不僅無代償措施或津貼，仍約定被告違約時應給付4 年
    薪資總額之懲罰性違約金，其約定之懲罰性違約金顯然過高
    ，被告抗辯應予酌減，核屬有據。本院審酌兩造約定之競業
    禁止期間為2 年，然原告僅能證明被告有拜訪原告瑞軒、明
    期間每月薪資53,200元至68,200元，另被告受僱於振維公司
    基、中光電3 家客戶之違反競業禁止行為，其違反情節甚輕
    ，復核諸被告受僱振維公司期間，於94年度受配發股票紅利
    451,250 元（即18.05 元（每股市值）×300,000 股÷12位
    經理人＝451,250 ，見本院卷第85頁）等情，認原告請求1
    百萬元之懲罰性違約金仍屬過高，應予核減為20萬元，始稱
    允適。
八、綜上所述，兩造於系爭競業禁止契約第6 條約定被告於離職
    後競業禁止之約定為有效，原告與振維公司間確有競爭關係
    ，惟兩造就系爭競業禁止契約第6 條約定之懲罰性違約金過
    高，應予酌減為20萬元。從而，原告依據系爭競業禁止契約
    第6 條第3 項之約定，請求被告給付懲罰性違約金20萬元，
    及自起訴狀繕本送達翌日即95年5 月27日起至清償日止，按
    年息5%計算之法定遲延利息，為有理由，應予准許；逾此部
    分之請求，為無理由，應予駁回。
九、兩造分別陳明願供擔保請准宣告假執行及免為假執行，經核
    原告勝訴部分，於法尚無不合，爰分別酌定相當之擔保金額
    准許之，至原告敗訴部分，因該部分之訴已經駁回，其假執
    行之聲請亦失所附麗，應併予駁回。
十、因本案論論證已臻明確，兩造其餘主張、陳述及所提之證據
    暨攻擊防禦方法，經本院審酌後，認均與本案判斷結果無影
    響，毋庸再予一一審酌，附此敘明。
十一、結論：本件原告之訴為一部有理由，一部無理由，依民事
      訴訟法第79條、第390 條、第392 條第2 項，判決如主文
      。
中　　華　　民　　國　　96　　年　　1 　　月　　5 　　日
                  民事第一庭    法　官　周舒雁
上列正本係照原本作成
如對本判決上訴，須於判決送達後20日內向本院提出上訴狀
中　　華　　民　　國　　96　　年　　1 　　月　　5 　　日
                                書記官  張坤校
